【裁判字號】    92,上更(二),121
【裁判日期】    920611
【裁判案由】    貪污治罪條例等
【裁判全文】
臺灣高等法院刑事判決                        九十二年度上更(二)字第一二一號
    上  訴  人
    即  被  告  甲○○
    選任辯護人  王志哲  律師
右上訴人，因違反貪污治罪條例等案件，不服台灣台北地方法院，八十四年度訴字第
一０七七號，中華民國八十四年十二月十一日第一審判決（起訴案號：台灣台北地方
法院檢察署八十四年度偵字第六四三三、六七三七、七二一八、九四九九號、併辦案
號：同署八十四年度偵字第一一一六八、一二八三七、八九四五號）提起上訴，經判
決後，由最高法院第二次發回更審，本院判決如左：
    主  文
原判決關於甲○○對於違背職務之行為交付賄賂罪及定執行刑部分均撤銷。
甲○○共同對於依據法令從事審判職務之人員，關於違背職務之行為，交付賄賂，處
有期徒刑貳年拾月，褫奪公權參年。
    事  實
一、甲○○為執業律師，羅紀雄（另案由本院以九十一年度重上更（三）字第一六二
    號判決判處罪刑，現上訴最高法院）原係本院法官，職司第二審刑事訴訟案件之
    審判工作，為依據法令從事公務之人員；甲○○前在台灣台北地方法院擔任法官
    時，與羅紀雄同儕共事因而彼此熟識。緣葉隆財於民國（下同）八十三年三月七
    日，在台北縣三重市○○街一九六號，因涉嫌賭博、施用毒品海洛因為警查獲，
    案經台灣板橋地方法院檢察署以八十三年度偵字第五二八二號、第六八五五號提
    起公訴；由台灣板橋地方法院以八十三年度訴字第一三０三號，就賭博罪部分判
    處有期徒刑四月，就施用毒品罪部分判處有期徒刑三年二月，應執行有期徒刑三
    年四月。葉隆財不服原法院判決，仍委任在前開偵查、審判程序中擔任選任辯護
    人之甲○○提起上訴，經分案後由當時本院刑十一庭審判長李宗榮（現已退休）
    、受命法官陳世淙（愛股）、陪席法官張明松（現為台灣高等法院高雄分院法官
    兼庭長）三人承辦，案號為八十三年度上訴字第七六二八號。陳世淙法官收案後
    即於八十三年十二月十九日批示審理單，定期於八十四年元月十六日下午三時二
    十分進行準備程序之調查訊問，惟尚未至訊問期日即因他調職離，改由羅紀雄接
    任「愛股」審判業務，負責承審上開案件。羅紀雄接任後，仍依陳世淙法官前所
    排定之調查期日，於八十四年一月十六日下午三時二十分進行準備程序。屆期，
    其中賭博罪部分經葉隆財當庭表明撤回上訴而確定，其餘則於該期日訊問完畢後
    ，由羅紀雄諭知另候核辦；旋又經定期於同年二月九日上午九時五十分在本院第
    三法庭行言詞辯論。
二、葉隆財明知其確有施用毒品海洛因之情形，苟承辦法官依法審理其必仍遭論罪科
    刑，而將受牢獄之苦，為之亟思脫罪，於八十四年一月二十三日下午五時許，前
    往台北市○○○路○段四十五號五樓甲○○律師事務所，央請甲○○設想辦法脫
    免罪責；甲○○以羅紀雄係昔日同事遂應允所請。至同年月二十七日下午三時三
    十分許，葉隆財復至甲○○律師事務所探問進行情形，而甲○○曾任職法官，並
    於該案偵審程序中均擔任葉隆財之選任辯護人，對葉隆財案內各相關證物、證言
    、供述等均相當熟悉，其明知：
  (一)葉隆財所涉前揭煙毒案件，於八十三年三月七日為警查獲時所採之尿液，非但於
    八十三年三月十一日經台北市立療養院檢驗出嗎啡陽性反應，嗣於板橋地院審理
    時，更經送請法務部調查局（下稱調查局）複驗結果亦有煙毒陽性反應（非嗎啡
    反應），該局於檢驗前並曾另函答覆板橋地院稱：就服用含「可待因」藥物者之
    尿液，以該局之精確檢驗方法不會遭誤判為有煙毒反應，故葉隆財有施用海洛因
    之犯行，事證明確。彼等自不易以曾服用含「可待因」成分之藥物，於服用後尿
    液含有「可待因」而呈「嗎啡陽性反應」，而主張其尿液之「煙毒反應」為誤判
    。是以，依尿液檢驗結果，已難推諉施用毒品刑責。
  (二)葉隆財於八十三年三月七日首次警詢時被問及：「最近有否服用其他藥物？」時
    ，僅答稱：「有服用清肝之藥品及青草燉之漢方」云云，而未曾述及有感冒病症
    ，亦未提及有服用任何含「可待因」感冒藥物致影響其尿液檢驗之事由。因而與
    其於偵查中乃至原審審理中所改稱：「為警查獲之前，因感冒曾至英仁醫院求診
    服用醫師處方之藥物及至吳仁愛藥房購買華孚咳嗽糖漿服用，該二種藥物中含有
    可待因成份，致尿液檢驗可能遭誤判為有嗎啡反應」等語，先後所供不符，有違
    案重初供之經驗法則，自難令人採信。
  (三)葉隆財另於前揭警詢中被問及：「你有認識吸毒之朋友嗎？為何他人密告你吸用
    毒品？」時，答稱：「沒有吸毒之朋友，我亦不知為何人家要害我。」云云（見
    八十三年度偵字第六八五五號卷第三頁）。非但未提及已因吸毒遭警查獲之友人
    王永山，更遑論曾至王永山住處而誤吸王永山摻有毒品之香煙等情。迨至臺灣板
    橋地方法院向調查局函詢，得知依照該局所採用之精確檢驗方式，縱服用含「可
    待因」藥物，尿液檢驗亦不致誤判有「偽陽性」反應；經臺灣板橋地方法院將葉
    隆財尿液送請調查局複驗結果仍呈煙毒陽性反應，葉隆財前揭所謂服食含可待因
    藥物之辯詞，已難掩飾。乃又於八十三年九月二十三日另聘請莫家駿律師擔任辯
    護人，再於同日提出前所未見，且與前開辯詞顯然不能併存之新辯解，以：「經
    回憶思索，且八十三年八月二十一日有一南部來的，綽號『黑仔』之男子到葉隆
    財家欲以支票向女友黃淑珠調借現款，經『黑仔』告知黃淑珠，始知葉隆財在不
    知情下誤吸含毒品海洛因之香煙，故請求傳喚証人王永山，以証明葉隆財在本件
    案發前一日（即八十三年三月六日晚上）曾到有吸毒行為之王永山住處，當時綽
    號『黑仔』之人亦在場，王永山能證明其有將毒品摻在香煙之中，葉隆財因而誤
    取吸用；另證人即其女友黃淑珠亦可證明『黑仔』之人有向黃淑珠說明葉隆財誤
    食毒品之經過」等語（見臺灣板橋地方法院八十三年度訴字第一三０三號卷第五
    十七頁至第五十九頁）。該情本屬突兀，況葉隆財所稱綽號「黑仔」之人，亦無
    從查証是否確有其人，而毒品海洛因乃強烈之麻醉止痛劑，有強效之止痛效果，
    可能改變人之意識狀態，亦有很高的依藥性，服用後可能發生止痛、減輕焦慮及
    產生欣快感，吸入後心理上之急速反應是減少自願的活動、懶散，生理上有昏昏
    欲睡的感覺，但頭腦清晰明醒，疼痛減輕，有非非之想或白日夢，此種短暫的舒
    適安逸感覺乃海洛因吸引人施用之強大誘因，凡稍有常識之人當無不知之理。法
    官職司審判，於訓練階段，乃至分發後從事摘奸發伏工作時，親自承辦案件或聽
    聞同僚之辦案經驗，對長期以來即數量龐大之煙毒犯罪及海洛因對人體可能引起
    之反應，當無不知之理；葉隆財若有誤吸毒品海洛因，當亦會有同樣之生理及心
    理上反應，豈有不知或毫無反應，乃遲至原審調查尾聲之際，始供陳「由一不知
    名者『黑仔』之口中得知自己曾經誤吸毒品」之理？葉隆財之辯解顯然違背常理
    ，而屬臨訟編造之詞，已然明顯，當無令審判法官採信之可能。
  (四)臺灣板橋地方法院審理葉隆財煙毒案之承審法官已於第一審判決書中就認定葉隆
    財確有施用海洛因之各種証據詳為說明，其中：1.直接証據方面：葉隆財尿液之
    初驗、複驗通知書均証明葉隆財之尿液確有「煙毒反應」。2.間接証據方面：葉
    隆財女友黃淑珠於警訊中供述：「曾聽葉隆財說他朋友因吸用毒品海洛因被抓到
    ，所以他準備要戒掉，因此我知他有偷吸海洛因」等語（見八十三年度偵字第六
    八五五號卷第四頁背面）；並說明黃淑珠與葉隆財關係為男女朋友，自無誣陷葉
    隆財之可能，且葉隆財之友人王永山確有因施用毒品海洛因犯行，而於八十二年
    十一月十六日為警查獲，有葉隆財辯護人甲○○於該案原審中提出之王永山有罪
    判決書影本可參，更足佐証黃淑珠在警訊中証稱葉隆財友人（即指王永山）因吸
    毒被抓，故葉隆財想要戒毒等語，為真實可採。3.就葉隆財各項抗辯均不足採之
    理由，亦有詳細之說明，其中葉隆財主張服用含「可待因」之感冒藥物經送鑑定
    結果，並不會讓複驗尿液機關之調查局誤判葉隆財尿液有「煙毒反應」。葉隆財
    主張尿液有誤判可能云云，如何不可採；並有國內毒品檢驗、鑑定權威機關之調
    查局鑑定報告書在卷可佐，凡此均已於原審判決理由中詳為說明。另就証人黃淑
    珠於原審中改變供詞謂：「警詢中係稱知悉王永山被查獲，有聽王永山提及要戒
    除施用毒品行為」云云；核與警詢筆錄中，警察係問黃淑珠：「葉隆財有無吸食
    或施打海洛因毒品？」，並非問「有無知悉王永山吸毒？」，或問「有何人吸毒
    」有別。故證人黃淑珠之回答，自係針對警察所問之葉隆財狀況來回答，絕無針
    對警察未問及之第三人王永山之狀況來回答。因此，原審判決理由中認定：「黃
    淑珠在本院審理時改稱警訊中係說知悉王永山被查獲，有聽王永山說要戒毒」云
    云，顯與警詢筆錄不符，而不可採等情，亦有詳確說明。再者，就葉隆財請求再
    傳喚証人黃淑珠、王永山，以証明葉隆財確誤吸王永山一根含有海洛因香煙之新
    抗辯部分，原審判決理由欄中亦說明：「含有海洛因之香煙與一般正常香煙之味
    道不同，若有誤吸，當於吸食一、二口之後即已察覺而不再吸用，葉隆財竟稱吸
    完整支含海洛因香煙是誤吸云云，顯不合常情，而無可採」。並說明葉隆財自承
    伊吸食該含海洛因之香煙時，並無旁人在場，則以無人目睹葉隆財吸食該香煙之
    前提下，証人王永山、黃淑珠即使到庭，亦均無法証明葉隆財確有吸食王永山之
    一根摻有海洛因香煙，從而說明並無再傳喚黃淑珠及王永山之必要等理由。原審
    判決對認定葉隆財施用毒品之証據及理由、葉隆財各種抗辯不可採之理由、証人
    黃淑珠後來迴護葉隆財之証言不可採之理由等，併各該認定葉隆財有罪之直接、
    間接証據等既均已於原審判決理由欄中詳為說明、指駁。
三、甲○○因於八十四年元月二十七日下午已當面應允葉隆財稱會設法打通關節，使
    彼有機會獲判無罪，乃於隨後利用與羅紀雄接觸之機會，表達上揭想法，並請羅
    紀雄設法成全。迨於八十四年二月九日上午該案言詞辯論庭結束後，羅紀雄認依
    八十四年一月十六日調查庭中証人王永山、黃淑珠之証言均與葉隆財事後編造之
    辯詞相同，認為以該二人事先串証之証詞，若故意曲解調查局之鑑定報告及複驗
    結論，並故意不依邏輯之論理法則及一般人確信之經驗法則而為理由之論述，其
    有把握將：「葉隆財在不知情之狀況下吸食一根含有海洛因香煙完畢，至五、六
    個月後才經他人提起而回憶起來」之事後杜撰事實，刻意扭述成「非全無可能」
    ，進而以此論述「不能証明葉隆財有吸食海洛因之故意」，再以此判決葉隆財無
    罪；因認有向葉隆財索取賄賂之機會，乃意圖索賄，於隨後之同日上午十一時十
    九分，自辦公室撥打0000000號電話予甲○○律師事務所主動聯絡甲○○
    企圖期約賄賂；然因甲○○外出而無法聯繫，羅紀雄即留下其（○二）0000
    000號之家中電話，請甲○○回來後回電。同日下午約三、四時，羅紀雄與該
    案審判長李宗榮及陪席法官張明松評議時，故意曲解調查局之鑑定報告及複驗結
    論而否定該鑑定結果之証明力，並採用葉隆財等人事後堆砌編串之上揭不實供詞
    ，以之矇混徵得審判長李宗榮之同意，而評議決議撤銷原審有罪之判決（陪席法
    官張明松因於該案辯論前未曾閱卷，未能充分瞭解該案案情，無法洞悉葉隆財事
    後砌詞狡賴之情，且實際上未曾參與該案件之評議，而合議庭中之審判長李宗榮
    不知受命法官羅紀雄有意圖索賄之不法行為，一時不察而同意受命法官羅紀雄擬
    改判葉隆財無罪之意見，乃與陪席法官張明松僅於事後在判決原本及評議簿上簽
    名），無視原審判決於理由欄內詳載之各項不利葉隆財有力証據及認定葉隆財有
    罪之論述、理由，枉顧如前第一段所述四點（即事實欄二、(一)至(四)）之論理法則
    及經驗法則，故意否定調查局各項鑑定通知書之證明力，採納不符事理及經驗法
    則論述之証人王永山、黃淑珠不實證詞，決議改判葉隆財無罪（於宣判前，仍未
    產生羈束力）。羅紀雄在評議獲得評議之決議後，乃於八十四年二月九日下午三
    時五十七分復撥同上甲○○辦公室電話找得甲○○，先以：「朋友抽煙的事情喔
    ！」，提示曉諭甲○○商談葉隆財吸毒之上訴案件，迨蔡某會意，答以：「嘿！
    我知！嘿！」後，即以「那個... 我本來我是想說... 可能是那個... 啊最後
    ... 」；表達並告知其原預料依照葉隆財煙毒上訴案件卷內之種種不利証據，仍
    將判決有罪，但現在已有轉圜改判葉隆財無罪之機會，暗示甲○○可以進一步商
    談條件。甲○○見機不可失，急答以：「你晚上在不在？」，欲與羅紀雄約會談
    論行賄之細節，羅紀雄確知甲○○仍有意私下接觸，即再以：「或許可以... 可
    以再研究一下... 」、「啊！本來也是沒... 沒什麼... 看有沒有要研究？」，
    強烈暗示其可操縱判決結果，葉隆財案件有獲得改判之生機等情。甲○○聽聞後
    馬上答稱：「要！要」云云，羅紀雄為加強甲○○信心，更以「要研究喔！但是
    那個... 我有稍為和那個.... 」、「和、和、和我哥哥（指合議庭審判長李宗
    榮）喔... 」，示意甲○○其獲得審判長李宗榮之首肯，可以撤銷原判決改判葉
    隆財無罪。引起甲○○之高度興趣，二人隨在電話中相約同日下午五時三十分許
    ，在台北市○○○路司法院前見面研議以改判葉隆財無罪為條件之行、收賄款之
    細節。話畢，甲○○旋交代其行政助理吳麗美通知葉隆財於同日下午六時三十分
    前來律師事務所，自己則踐約駕車前去司法院前，與羅紀雄在伊車上晤談並議定
    行、收賄價碼為新台幣（下同）一百萬元。談妥後甲○○返回事務所對已依吳麗
    美通知前來等候之葉隆財轉述伊與羅紀雄晤談議定之內容，伊二人即基於行賄有
    審判職務之法官羅紀雄，以求得葉隆財之上開煙毒案件得以改判無罪之共同犯意
    聯絡，由甲○○依伊與羅紀雄之約，囑咐葉隆財準備一百萬元，俾便擺平官司，
    雙方議定葉隆財應在翌日（二月十日）下午五時三十分左右，帶一百萬元現款前
    來甲○○律師事務所交付甲○○作為行賄羅紀雄之用。甲○○為告知羅紀雄伊業
    已與葉隆財談定行賄事宜，乃於翌日（八十四年二月十日）上午七時五十三分，
    電告羅紀雄告稱「那個都決定了，人已經都決定了」（按即指行賄事），並相約
    晚上見面交付賄款。羅紀雄知悉可以收受甲○○所轉交之一百萬元巨額賄款，即
    依約於該日下午五時許，在司法院前佇候甲○○攜款前來，但甲○○因另案前去
    台灣士林地方法院開庭無法即時趕回赴約，羅紀雄久候甲○○無著後，復於同日
    下午五時四十四分電催甲○○事務所，始知甲○○開庭未歸之事。另一方面，葉
    隆財經甲○○之囑咐後，早於該日下午銀行終止營業（即三時三十分）之前，即
    至其開戶之中國信託商業銀行三重分行（帳號第0000000000000號
    ）帳戶內提領現金一百三十萬元，並依甲○○之指示將其中一百萬元於同日下午
    五時三十分許帶至甲○○律師事務所等待甲○○，直至同日下午六時許，葉隆財
    如約將一百萬元交付予甫返回事務所之甲○○；甲○○得款未幾，即接獲羅紀雄
    之再次催促來電，彼二人相約同日晚上六時四十分，在台北市○○○路、衡陽路
    口東方出版社前會面。屆時甲○○單獨自行開車攜帶葉隆財所交付之一百萬元賄
    款抵達東方出版社前，將已於該地佇候之羅紀雄接上車後開車沿重慶南路往北前
    行，在車行途中，甲○○把該一百萬元賄款交付羅紀雄收受，羅紀雄收受賄款後
    ，囑甲○○將車右轉襄陽路，至駛往台北市新公園（現今該稱二二八紀念公園）
    附近供其下車攜款離去。因羅紀雄已順遂收受賄款之目的，乃基於枉法裁判之犯
    意，如約於八十四年二月十六日上午故意違背職務枉法改判葉隆財無罪，並於判
    決書內容中無視原審判決已於理由欄內詳載各項不利葉隆財之堅強証據及認定葉
    隆財有罪之論述、理由，並不顧如前第二段所述四點之論理法則及經驗法則，故
    意扭曲調查局之鑑定通知書，否定該局鑑定結果之証明力，採納不符事理及經驗
    法則論述之証人王永山、黃淑珠不實證詞，因而將原判決撤銷，枉法改判葉隆財
    無罪。該案審判長李宗榮、陪席法官張明松不知羅紀雄前揭不法犯行，因而於判
    決原本、評議簿上簽名。事後甲○○因另有被告李枝礎案在羅紀雄手中審理，甲
    ○○受託擬再與羅紀雄商討行賄之事，而於八十四年三月一日晚上九時五十分，
    打電話前去羅紀雄住處，於未及向羅紀雄表示李枝礎案件行求賄賂之意思前，羅
    紀雄因對於葉隆財案件之枉法判決，惟恐葉隆財日後再犯而東窗事發，乃於電話
    中對甲○○囑稱：「『舊的』你要告訴他以後要清一清，不要傻傻的跑去，碰到
    不可預期的事」云云（「新的」指李枝礎案件，「舊的」指葉隆財案件）；暗示
    要甲○○轉囑葉隆財不可再吸毒，以免又被治安機關傳喚前去採尿而被查覺上情
    。
四、案經法務部調查局台北市調查處移送台灣台北地方法院檢察署檢察官偵查起訴。
    理  由
一、訊據上訴人即被告甲○○否認行賄一百萬元給法官羅紀雄一節，辯稱：葉隆財有
    要求行賄，並有交付金錢，但伊並未答應代為行賄，事實上亦無交給羅紀雄一百
    萬元之情事，伊與羅紀雄過去為同事，趁見面時探探口氣，在電話中係與羅紀雄
    談些春節聚餐及股票買賣等事而已云云。
二、經查：被告甲○○於八十四年三月三十日調查站詢問坦承葉隆財有向伊要求代向
    法官疏通判決無罪，伊並有向葉隆財說願意試試，並有於同日下午五時三十分與
    羅紀雄在司法院前廣場見面，羅紀雄上伊藍色豐田轎車後，伊在車內有向羅紀雄
    表明葉隆財希望判決無罪之意思，羅紀雄有表示可以研究後下車離去，伊則於九
    日下午六時三十分向到事務所來之葉隆財表明已代向承審法官羅紀雄傳達希望判
    決無罪之意思，並有向葉隆財說：「要如何向法官表示，要葉隆財自行決定」，
    葉隆財於八十四年二月十日下午有交付一包錢與伊無誤，伊於同日晚上六時四十
    分許在東方出版社前接羅紀雄上車後，在車上有將葉隆財交付之上述現金轉交給
    羅紀雄，當時有說這是葉隆財要伊轉交的等語（見八十四年偵字第七二一八號卷
    第五十六頁、第五十七頁）。
三、甲○○、羅紀雄、與葉隆財三人自八十四年二月九日至八十四年二月十日及八十
    四年三月一日、三月二日等之電話聯繫為調查局予以監聽錄音，並譯成文字（詳
    八十四年偵第七二一八號卷第三一七、三一八頁）。而被告甲○○對其與羅紀雄
    、葉隆財等人之電話錄音承認為真正，對各該電話錄音譯文內容之真實，亦不爭
    執。按監聽錄音係就犯罪嫌疑人或證人之通話錄音，自有證據能力，法院如以之
    為物證，固應依刑事訴訟法第一百六十四條之規定，提示錄音帶命被告辨認。如
    以錄音帶內容為證據資料，並經譯為書面文字，則該翻譯紀錄已屬書證，法院調
    查此項證據如已依同法第一百六十五條第一項規定，就該書證向被告宣讀或告以
    內容，即難謂為未踐行調查程序（最高法院八十六年台上第五七六五號判決參照
    ）。然查上開調查局之錄音及譯文，乃係承辦本案之調查局接獲線索後，依法聲
    請時任之最高法院檢察署檢察長陳涵核發監聽票後監聽並錄製成譯文，亦有最高
    法院檢察署八十三年肅監字第六一、六二、七九號、八十四年肅監字第第三、十
    、十九號通訊監察書共六紙足憑，而查通訊保障及監察法係於本案進行通訊監察
    作業後較晚之八十八年七月十四日始經制定公布，是本案實施通訊監察當時自不
    可能要求調查局人員應依照當時仍未制定公布之現行通訊保障及監察法相關規定
    辦理。另查被告經過歷次調查、偵訊及審判過程後先後聽取各該錄音內容及詳閱
    各該錄音譯文，多次表示對案卷內之監聽錄音內容、譯文均無意見；在本院審判
    中復再度提示通訊監察書及錄音譯文（偵七二一八卷附八十四年三月二十五日
    調查局筆錄第九頁至第十二頁、八十四年三月二十六日偵訊筆錄第十四頁至第十
    六頁、八十四年四月二十五日偵訊筆錄第二八六頁至第二八九頁、本院本審卷第
    一○一頁）。則該等卷附錄音譯文應屬真正而有證據能力，允宜說明。
四、葉隆財涉犯之施用毒品罪，經臺灣板橋地方法院判處有期徒刑三年二月（八十三
    年度訴字第一三０三號），葉隆財不服原審判決，繼續委任甲○○擔任選任辯護
    人上訴本院（八十三年度上訴字第七六二八號），原由陳世淙擔任該上訴案件之
    受命法官，但陳世淙定期擬進行準備程序後隨即調職，改由被告羅紀雄接辦繼續
    承審該案並依照陳世淙所預先排定之訊問期日開庭調查，該上訴案件之被告葉隆
    財於八十四年一月十六日訊問程序庭訊後，先於同年月二十三日下午五時許，前
    往選任辯護人甲○○律師事務所找甲○○洽商，請託甲○○設想辦法開脫，甲○
    ○應其所請，告訴葉隆財稱：該案承審法官即被告羅紀雄是彼昔日同事，可以試
    試看云云，伊復於同年月二十七日下午三時三十分許，在前去甲○○律師事務所
    ，查問甲○○所應允之前揭設法開脫事項之進行情形，經甲○○以情形不樂觀，
    恐要判罪，需要再努力云云回覆等情，業經葉隆財供明在卷（偵六七三七卷附
    八十四年三月二十一日訊問筆錄第九三頁至第九十七頁、同卷八十四年三月二十
    一日訊問筆錄第一二二頁至一二三頁、同卷八十四年三月二十四日訊問筆錄第二
    一一頁至二一二頁、偵七二一八卷附八十四年三月二十四日訊問筆錄第五０頁
    、同卷八十四年三月三十日訊問筆錄第八五頁至八七頁）。而葉隆財與甲○○確
    曾約定於上開時；地見面，亦為甲○○及其行政助理吳麗美所不否認（偵六七
    三七號卷附八十四年三月二十四日訊問筆錄第一八四頁至一八六頁，偵七二一
    八號卷附八十四年三月三十日筆錄第五五頁至五六頁、偵六四三三卷附八十四
    年四月二十五日訊問筆錄第二七二頁第一二一頁、偵六七三七卷附八十四年三
    月二十一日訊問筆錄第九０頁至九一頁），復有吳麗美之記事週曆一冊附卷可稽
    （參見八十四年偵字第六七三七號卷第九九頁、一００頁）。基此足見甲○○、
    葉隆財二人均明白葉隆財前揭吸毒案件事證已臻明確，深知如承審法官未違背職
    務枉法裁判不可能撤銷改判無罪，但彼二人為求葉隆財能脫免罪責而萌行賄承辦
    法官之意念。
  (一)葉隆財涉犯之煙毒上訴案件，於八十四年二月九日上午在本院第三法庭進行言詞
    辯論庭甫畢，被告羅紀雄結束是日庭訊下庭後，隨即於同日上午十一時十九分，
    在辦公室撥打電話聯繫前去甲○○律師事務所，聯絡甲○○無著，嗣於同日下午
    三時五十七分，復撥電並告訴甲○○謂葉隆財上訴案「看有沒有要研究」，甲○
    ○不假思索即應以「要！要！」，並互約於同日下午五時三十分許，在台北市○
    ○○路司法院前會商。通話結束，甲○○立刻囑咐吳麗美電邀葉隆財於同日下午
    六時三十分前來律師事務所，自己則按照約定前去司法院前，履約與被告羅紀雄
    晤面，被告羅紀雄登上甲○○所駕之車子，在該車內與甲○○密談，以上各情分
    據被告甲○○及葉隆財、吳麗美坦認不虛（偵六七三七號卷附八十四年三月二
    十四日訊問筆錄第一八四頁至一八六頁，偵七二一八號卷附八十四年三月三十
    日筆錄第五五頁至五六頁），亦有八十四年二月九日十一時十九分、十四時四十
    六分、十五時五十七分、十五時五十九分、十六時零二分及十六時零五分之電話
    監聽錄音帶扣案暨錄音譯文足憑（參見偵七二一八卷第三一八頁至第三一九頁
    、第三二０頁至第三二一頁、第三二二頁至第三二七頁、第三二八頁至第三二九
    頁、第三三０頁至第三二一頁、第三三二頁至第三三四頁）。被告甲○○與羅紀
    雄於八十四年二月九日下午五時三十分會面洽談後，被告甲○○於同日下午六時
    三十分左右，即將與羅紀雄商討內容告知被通知趕來律師事務所之葉隆財，相議
    決定由葉隆財在翌日下午五時三十分許，備妥一百萬元現款攜至律師事務所等情
    ，此不惟經葉隆財供承不移（偵六七三七卷附八十四年三月二十一日訊問筆錄
    第九三頁至第九十七頁、同卷八十四年三月二十一日訊問筆錄第一二二頁至一二
    三頁、同卷卷附八十四年三月二十四日訊問筆錄第二一一頁至二一二頁、偵七
    二一八卷附八十四年三月二十四日訊問筆錄第五０頁、同卷八十四年三月三十日
    訊問筆錄第八五頁至八七頁），即被告甲○○亦不諱言與羅紀雄晤談後，即回事
    務所交代葉隆財備款交付。綜此可見被告甲○○於八十四年一月二十三日應允葉
    隆財設想辦法後，即曾與羅紀雄私下接觸探查案情並拜託羅紀雄盡力設法開脫葉
    隆財所犯之煙毒罪責，此由被告甲○○於同年月二十七日回覆葉隆財案情不樂觀
    ，可能要判罪，需再努力等語，又參諸羅紀雄於同年二月九日上午言詞辯論完畢
    下庭後，曾不知避嫌隨即急於聯繫甲○○等情，已足見一斑。而被告甲○○與羅
    紀雄更於二月九日下午五時三十分許，在司法院前被告甲○○所駕車子上相見研
    議後，被告甲○○即返回律師事務所吩咐經彼召喚前來之葉隆財應於翌日下午備
    款攜來事務所，佐以被告甲○○於八十四年二月十日上午七時五十三分，撥打電
    話予羅紀雄告稱「那個都決定了，人已經都決定了」（按即指行賄事），有該通
    電話監聽錄音帶暨譯文可據（見偵七二一八卷第三三五頁至第三三六頁），益
    見其等期約行收賄之事實已至為彰顯。
  (二)次查葉隆財於八十四年二月十日下午前往中國信託商業銀行三重分行其所有00
    0－00－00000－0－0－0帳戶內提領現金一百三十萬元，同日下午六
    時許，將其中一百萬元帶至甲○○律師事務所交予甲○○一節，亦為被告甲○○
    、及葉隆財供認屬實（偵六七三七卷附八十四年三月二十一日訊問筆錄第九三
    頁至第九十七頁、同卷八十四年三月二十一日訊問筆錄第一二二頁至一二三頁、
    同卷八十四年三月二十四日訊問筆錄第二一一頁至二一二頁、偵七二一八卷附
    八十四年三月二十四日訊問筆錄第五０頁、同卷八十四年三月三十日訊問筆錄第
    八五頁至八七頁），而被告甲○○與葉隆財確曾約定於上開時；地見面，亦為被
    告甲○○及其行政助理吳麗美所不否認（偵六七三七號卷附八十四年三月二十
    四日訊問筆錄第一八四頁至一八六頁，偵七二一八號卷附八十四年三月三十日
    筆錄第五五頁至五六頁），並有上開銀行取款憑條及交易明細影本各一紙附卷可
    考（參見偵六七三七號卷第九九頁、第一００頁）；被告甲○○取得該一百萬
    元賄款未久，旋接得羅紀雄打來之催促電話，約定同日下午六時四十分，在台北
    市○○○路、衡陽路口東方出版社前見面。屆時被告甲○○自行攜款駕車赴約，
    在東方出版社前將羅紀雄接上車後繼續沿重慶南路往北行駛，於車行途中把該筆
    一百萬元賄款交付羅紀雄收受，羅紀雄收得該賄款後，要被告甲○○在襄陽路口
    右轉向前駛往台北市新公園附近讓其下車攜款離去等情，上述各節業經被告甲○
    ○於八十四年三月二十四日檢察官至調查處訊問時供承明確（見偵六七三七號
    卷第二０七頁至第二一二頁），核與葉隆財所稱之賄款數額相互一致，並有八十
    四年二月十日十七時四十四分、十七時五十五分、十八時零二分等三通電話監聽
    錄音帶暨譯文足資佐證（見偵七二一八卷第三三七頁至第三三八頁、第三三九
    頁、第三四０頁至第三四四頁）。被告甲○○亦不否認該電話通話內容，僅辯稱
    ：其於電話中與羅紀雄談論聚餐之事云云。但查觀諸卷附被告甲○○與羅紀雄間
    之通話錄音紀錄中，並無談及聚餐之事，又查被告與羅紀雄其後並未進行聚餐，
    且若僅為聚餐之事，又何需如此大費周章密集多次，且狀甚神秘地相約暗中見面
    商談，被告甲○○所辯，顯不足採。
  (三)被告甲○○雖辯稱：其於八十四年三月二十四日在台北市調查處詢問所為之自白
    供述，出於調查人員以不偵辦被告事務所職員、讓被告交保、以對於職務上行為
    行賄罪移送案件等為交換條件，利誘被告自白，不足採為本件論罪科刑證據云云
    。然本院前審於八十九年八月十六日當庭勘驗被告甲○○於八十四年三月二十四
    日下午在法務部調查局台北市調查處接受訊問時之錄影帶，並無被告所稱之利誘
    情事（見本院上更(一)審卷(二)第一五五至一六○頁，該筆錄將詢問時間八十四年三
    月二十四日誤載為八十四年四月二十四日）另查，被告甲○○於同日檢察官偵訊
    時仍供承渠有如事實欄所載向被告羅紀雄行賄之情節，於隨後之八十四年三月三
    十日訊問時亦堅稱確實有為葉隆財煙毒上訴案件交付賄款一百萬元予羅紀雄收受
    屬實（偵六七三七卷附八十四年三月二十四日檢察官訊問筆錄第二０七至二一
    ０頁、偵七二一八卷附八十四年三月三十日筆錄第五十五頁至第五十六頁、第
    九十頁）。被告甲○○又稱：因伊尚未交保、其他交換條件是否已經屢行，亦不
    知道，故伊在檢察官偵查中未便更改說詞等語。然被告甲○○係司法官訓練所早
    期結業之法律專業人材，又曾長年從事審判實務，對於偵查程序、供詞之證據力
    ，理應知之甚詳；且貪污治罪條例第十一條第一項對於依據法令從事審判職務之
    人員，關於違背職務之行為交付賄賂之法定刑度較重於詐欺取財罪，甲○○曾任
    司法人員，且為執業律師，自無因受騙而在檢察官偵查中為不實陳述之理。是被
    告甲○○所為受騙而在檢察官偵查供陳行賄之說，即非可信。
  (四)羅紀雄收受賄款後，於八十四年二月十六日將臺灣板橋地方法院所為一審有罪判
    決（八十三年度訴字第一三０三號）撤銷，改判被告葉隆財無罪，業經本院調取
    該案件之卷宗核閱無誤，並有本院八十三年度上訴字第七六二八號刑事判決書影
    本一份在卷可參。細繹該判決無罪之理由主要有二：被告葉隆財於案發前，曾因
    感冒就診服用醫師處方之止咳藥及自購華孚咳嗽糖漿食用，上開止咳藥及咳嗽糖
    漿均含有可待因成分，而服用含有可待因成分之鎮咳劑後可能檢出嗎啡反應，此
    其一。葉隆財於八十三年三月六日晚上，曾誤食王永山所有摻有海洛因之香菸一
    支，故其尿液檢出嗎啡反應，此其二。惟就前者而言，法務部調查局於八十三年
    八月二十二日（八三）陸字00000000號檢驗通知書中，已敘明葉隆財之
    尿液檢驗依照該局之精確檢驗方式不致有誤判情形，此經本院核閱板橋地院八十
    三年度訴字第一三Ｏ三號被告葉隆財煙毒案卷確認無訛；羅紀雄於判決前，理應
    再函詢調查局闡明何以依照該局之檢驗方式不致有誤判之情形，以作為是否採信
    該局上揭意見之參考，但其竟捨此不由，率以上開檢驗通知書所稱不致誤判有煙
    毒反應一節，未據敘明理由，因而不採信該局之前揭陳述意見，逕採李蔚汶編著
    之藥物學第九十二頁及藥物食品檢驗局致行政院衛生署函所敘服用含有可待因成
    分之鎮咳劑後可能檢出嗎啡成分為判決無罪之論據，此舉寧非因受賄而違背職務
    故為偏頗採證之結果？就後者而論，被告葉隆財若確未施用毒品，則伊於八十三
    年三月間被查獲驗出有煙毒反應，理應盡伊所能探查煙毒反應之所由，從速臚陳
    利己之證據提供法院調查，藉以洗雪冤屈；而王永山係葉隆財之友人，有施用毒
    品之惡習，非伊所不知，且其後又陳稱於被查獲之前一日曾造訪王永山，當時竟
    未起疑主張煙毒反應應與誤食王永山之香菸有關資為抗辯，而遲至半年後，始陳
    報年籍不詳之綽號「黑仔」者看到王永山將海洛因摻入香菸，經伊不知而誤食，
    凡此違乎情理之待證事項，若欲採認，自應追出「黑仔」詳加盤訊審究；羅紀雄
    不此之圖，徒憑王永山、黃淑珠之與常情有悖之證詞率而遽認被告葉隆財所辯可
    信，其豈非因得賄遂枉法故而為違背經驗、論理法則之判決？
  (五)且查葉隆財於八十三年三月七日首次警詢尚未驗尿時，雖否認吸毒，惟亦供陳最
    近有服用清肝之藥品及青草燉之漢方，且供承並沒有吸毒之朋友（見台灣板橋地
    法院檢察署八十三年偵字第六八五五號卷第三頁），而嗣於經台北市療養院八十
    三年三月十一日檢出葉隆財之尿液有嗎啡陽性反應，而同樣驗尿之黃淑珠並無陽
    性反應，葉隆財因而被提起公訴（八十三年度偵字第五二八二號、第六八五五號
    ），而於板橋地方法院審理時，葉隆財復改提出證人英仁醫院醫師仲偉嶺証稱葉
    隆財於八十三年二月二十七日、八十三年三月五日、八十三年三月七日他都曾至
    英仁醫院治病，他感冒發燒，並庭呈內服藥二包及華孚感冒糖漿，該內服藥二包
    及華孚感冒糖漿經原審法官送請法務部調查局鑑定結果發現雖含可待因成分，但
    服用上述藥物者之尿液，以該局之檢驗方法不會被誤判為有煙毒反應，有該局之
    檢驗通知書一紙於八十三年八月二十四日附於該案一審審理卷中，葉隆財乃接而
    於八十三年九月二十七日聲請狀改提出於案發前一日曾至王永山之住處，當時綽
    號（黑仔）之男子亦在場，証人王永山能証明伊係將毒品滲於香煙之中，且該証
    人能証明伊確在不知情之下誤用，而葉隆財之尿液經再送法務部調查局檢驗結果
    亦有煙毒反應，有該檢驗通知書一紙附於該審理卷內，足見當時被告葉隆財顯係
    隨案情之審理節奏而改變伊辯解之方法，非但違背案重初供之經驗法則，且係臨
    訟編串，違背常理，羅紀雄為大學法律系畢業，並係司法官第十二期第一名結訓
    ，職司審判期間非短，衡情絕無遭矇蔽之理。
  (六)又查，葉隆財煙毒案評議之時點，經本院調取該案之評議簿，其上雖顯示書寫登
    載該案評議內容之日期為八十四年二月十六日（影本參見本院本審卷第七四頁）
    。然羅紀雄於偵審中迭次供稱：本案件於八十四年二月九日上午審理終結，連同
    同次開庭審理終結其他案件，均於當天下午三、四時左右全部評議完畢（見偵
    七二一八號卷第一二頁反面、本院另案上更(一)第三六五號卷第一四頁反面，影
    印附於本院本審卷第七五頁）。該案之審判長李宗榮及陪席法官張明松於偵查中
    均證述印象中該案評議不是八十四年二月九日辯論終結當天下午，就是隔天早上
    （見偵七二一八卷附八十四年四月十一日訊問筆錄第一二四頁、第一二七頁）
    。參以羅紀雄於該案辯論庭結束之當日（八十四年二月九日）下午三時五十七分
    ，在台灣高等法院辦公室內，撥打0000000號電話予甲○○律師事務所，
    找得被告甲○○，先以：「朋友抽煙的事情喔！」，提示曉諭甲○○商談葉隆財
    吸毒之上訴案件，迨蔡某會意，答以：「嘿！我知！嘿！」後，即以「那個...
    我本來我是想說... 可能是那個... 啊最後... 」表達並告知其原預料依照葉隆
    財煙毒上訴案件卷內之種種不利証據，本應判決有罪，但已確知有機會改判葉隆
    財無罪，而暗示被告甲○○可以進一步商談條件，被告甲○○見機不可失，急答
    以：「你晚上在不在？」欲與羅紀雄約會談論行賄之細節，羅紀雄確知甲○○仍
    有意私下接觸，即再以：「或許可以... 可以再研究一下... 」、「啊！本來也
    是沒... 沒什麼... 看有沒有要研究？」強烈暗示其可操縱判決結果，葉隆財案
    件有獲得改判之生機等情，被告甲○○聽聞後馬上答稱：「要！要」云云，羅紀
    雄為加強甲○○信心，更以「要研究喔！但是那個：：我有稍為和那個... 」、
    「和、和、和我哥哥（指合議庭審判長李宗榮）喔... 」，示意被告甲○○其獲
    得審判長李宗榮之首肯取得彼之同意，可以撤銷原判決改判葉隆財無罪。被告甲
    ○○與羅紀雄二人隨在電話中相約同日下午五時三十分許，在台北市○○○路司
    法院前見面研議以改判葉隆財無罪為條件之行、收賄款之細節，話畢，被告甲○
    ○旋交代其行政助理吳麗美通知葉隆財於同日下午六時三十分前來律師事務所，
    自己則踐約駕車前去司法院前，與羅紀雄在伊車上晤談並議定行、收賄價碼為一
    百萬元。談妥後被告甲○○返回事務所對已依吳麗美通知前來等候之葉隆財轉述
    伊與羅紀雄晤談議定之內容，被告甲○○並依伊與羅紀雄之約，囑咐葉隆財準備
    一百萬元，俾便擺平官司，雙方議定葉隆財應在翌日（二月十日）下午五時三十
    分左右，帶一百萬元現款前來甲○○律師事務所交付甲○○作為行賄羅紀雄之用
    ，甲○○為告知羅紀雄伊業已與葉隆財談定行賄事宜，乃於翌日（八十四年二月
    十日）上午七時五十三分，電告羅紀雄告稱「那個都決定了，人已經都決定了」
    （按即指行賄事），並相約晚上見面交付賄款等情，已如前述，衡情茍該案件並
    非於八十四年二月九日下午三、四時許即已評議完畢，羅紀雄當不致敢於當日下
    午三時五十七分，在台灣高等法院辦公室內，撥打0000000號電話予甲○
    ○律師事務所，找得被告甲○○，先以：「朋友抽煙的事情喔！」，提示曉諭甲
    ○○商談葉隆財吸毒之上訴案件，迨被告甲○○會意，答以：「嘿！我知！嘿！
    」後，即以「那個... 我本來我是想說... 可能是那個... 啊最後... 」表達並
    告知其原預料依照葉隆財煙毒上訴案件卷內之種種不利証據，仍將判決有罪，但
    現在已有機會改判葉隆財無罪，暗示被告甲○○可以進一步商談條件，嗣並與被
    告甲○○約妥見面進而商談行、收賄事宜，由此堪認該案確切之評議時點應係在
    八十四年二月九日下午三、四時許無疑。而交付賄款之確切時間為八十四年二月
    十日下午六時許，此業經被告甲○○於八十四年三月三十日調查處詢問及同日檢
    察官訊問時供承明確（參見偵六七三七卷第一八四頁至第一八六頁、第二０七
    頁至第二一二頁、偵七二一八卷第五五頁至第五六頁、第八八頁至第九０頁）
    ，並有八十四年二月十日十七時四十四分、十七時五十五分、十八時零二分等三
    通電話監聽錄音帶暨譯文足資佐證（見偵七二一八卷第三三七頁至第三四五頁
    ）。是羅紀雄就葉隆財煙毒案應係經過評議見有機可趁，乃於評議完畢後隨即與
    被告甲○○聯絡表達願意進行商談期約賄賂之事，進而進一步完成行、收賄之犯
    行，已如前述。而再查，對於違背職務之行為收受賄賂，不論先受賄而後違背職
    務，或先違背職務而後受賄，只要行為人收受賄賂時，有對於違背職務之行為而
    收受之意思，即足當之。此外，復有甲○○律師事務所行政助理吳麗美八十四年
    一月廿三日、同年月廿七日登載之桌曆影本附卷可稽（見偵七二一八卷第五三
    頁、第五四頁），是八十四年二月九日下午評議之前，被告甲○○即已與羅紀雄
    就該案私下有所接觸提及羅紀雄對於該案日後違背職務之行為要、行求賄賂之事
    宜，而非遲至二月九日評議完成後之五時三十分，被告甲○○始轉達葉隆財希望
    能獲判無罪之意思，並進一步向羅紀雄行求賄賂，要無疑問。羅紀雄就該案評議
    前已曾先與被告甲○○接觸談及是否要違背職務枉法裁判之事宜，且羅紀雄亦係
    基於若違背職務故為枉法裁判脫免葉隆財之罪責，將可以獲得透過被告甲○○所
    交付之賄款，因而評議時無視對同日上午辯論終結，同將於該年月十六日宣判之
    另案（八十三年度上訴字第六二六一號案件），乃僅以法務部調查局複驗報告即
    為判決論罪之唯一証據，此有該八十三年度上訴字第六二六一號案件判決及評議
    簿內容在卷足憑，但其仍基於違背公正審判之職務之犯意，明知該上訴案件應判
    決葉隆財有罪，竟採取與上揭八十三年度上訴字第六二六一號案件顯然翻異之認
    定論罪原則，故意曲解調查局之鑑定報告及複驗結論而否定該鑑定結果之証明力
    ，並採用葉隆財事後堆砌編串之上揭不實供詞，改判葉隆財無罪，則羅紀雄於收
    受賄賂時，當係基於對於違背職務之行為而收受之意思甚明。是縱令其先故意違
    反經驗法則、論理法則而於評議時提出異於審判實務之意見矇混，嗣後始收受賄
    賂，亦無解於違背職務收受賄賂罪之成立。遑論評議乃合議庭判決內容形成之法
    定程序，關於評議之時間、次數，法律並無明文限制，於合議庭將判決內容對外
    宣判前，該評議內容對外並不生任何羈束力，實務上亦常見於評議完成後，於宣
    判前又再度進行評議因而變更先前評議內容之情形。本案葉隆財吸毒事證明確，
    羅紀雄故意違背經驗、論理法則，曲解調查局之鑑定報告及複驗結論而否定該鑑
    定結果之証明力，採信葉隆財等人事後編造之不實辯詞，改判葉隆財無罪，無非
    乃因於該案宣判前即已收受前揭一百萬元賄款完畢，且以收受賄款作為於宣判期
    日違背職務撤銷原審判決改判葉隆財無罪之對價，方有以致之。茍其未能按照原
    先之索賄計劃收得賄款，縱該案業已評議完畢，其當會於宣判期日前，另與李宗
    榮再度合意更異原先評議內容，依照既存卷證資料仍認定葉隆財確有施用煙毒之
    犯行，絕不會依舊按照原先評議內容故為枉法裁判改判葉隆財無罪，以免惹人非
    議，憑白陷自己於不利。是雖本案羅紀雄已確知評議結果於先，其對於違背職務
    之行為收受賄賂於後，因其收受賄賂之時間在於該案宣判之前，其情亦合於依據
    法令從事審判職務之人員，對於違背職務之行為收受賄賂之要件，至為顯然。
  (七)又查，羅紀雄於八十四年二月九日下午三時許與該案審判長李宗榮評議後，隨即
    於該日下午三時五十七分許撥電話予被告甲○○，先由吳麗美接電話告知羅紀雄
    稱甲○○剛好有一位當事人在講話，並問羅紀雄很急嗎？及是... 案件的事情？
    還是... 另外事情？羅紀雄稱：「是案件... 案件的事情... 」；俟於被告甲○
    ○接電話，羅紀雄即告以：「朋友抽煙的事情喔！」甲○○答以「嘿、我知、嘿
    ！」羅紀雄隨後並稱：「那個... 我本來我是想說... 可能是那個... 啊最後..
    . 或許可以... 可以再研究一下... 」；甲○○答以：「好」，羅紀雄即稱：「
    啊本來也是沒... 沒什麼... 看有沒有要研究」等情，此有前揭所述電話監聽錄
    音足憑，足見羅紀雄於八十四年一月十六日調查証據完畢及辯論庭前有與被告甲
    ○○聯繫過，而羅紀雄於調查証據完畢時，仍認該案被告葉隆財有施用毒品，嗣
    於同年二月九日下午三、四時評議時，羅紀雄矇混評議後，隨即認為有機可乘，
    急於打電話與被告甲○○聯繫，是以羅紀雄於電話時有「那個... 我本來我是想
    說... 可能是那個... 啊最後... 」、「或許可以... 可以再研究一下... 」」
    、「要研究喔！但是那個... 我有稍為和... 那個... 」、「和、和、和我哥哥
    喔（指合議庭審判長）」等語。而由羅紀雄於八十四年二月九日下午三時五十七
    分與被告甲○○電話連絡，至同日下午三時五十九分完畢，被告甲○○之助理吳
    麗美緊接於同時以電話連絡葉隆財之同居人黃淑珠通知葉隆財覆電，葉隆財於同
    日四時二分回電約好當日下午六時三十分至事務所面見甲○○之經過，可知彼等
    以電話通知面談，交談中又以隱晦之語示意，俱見事涉行收賄不法之舉，方有此
    急迫焦慮之情；又查八十四年二月十日下班後，羅紀雄因等候被告甲○○無著，
    即於下午五時四十四分去電甲○○律師事務所，再於下午六時二分連絡，催促被
    告甲○○前往會面，俟下午六時四十分許，始如約在東方出版社前搭上被告甲○
    ○之車，羅紀雄不惜以法官之尊，忍受風寒駐足等候被告甲○○一小時餘，而於
    搭乘甲○○之車短短路程（經查自東方出版社至新公園大門口，大約僅有三百公
    尺之距）後，迅即離去，其間果非在車上收受賄款，焉有如此異常之舉？抑有進
    者，被告甲○○另因李枝礎所涉妨害自由案，欲圖向承辦該案之羅紀雄請託活動
    ，而於八十四年三月一日晚上九時五十分，撥電話予羅紀雄，二人在該通電話對
    話中，羅紀雄向被告甲○○稱「新的還是舊的」、「舊的你有跟他講以後要...
    」、「以後去時要清、先清喔！」、「沒有的話，去時會被... 」、「不要傻傻
    的跑去，萬一怎樣了... 」，有該電話監聽錄音帶暨譯文足供參佐（見偵七二
    一八卷第三四五頁至第三五０頁）。而上開電話中所稱「舊的」，即指葉隆財案
    ；而「新的」，係指李枝礎妨害自由案，已據被告甲○○於偵訊時供述甚明（見
    偵七二一八卷附八十四年三月三十日訊問筆錄第八八頁正、反面）。準此，羅
    紀雄於為無罪判決前，明知該案被告葉隆財並非誤食海洛因香煙，而係確有施用
    毒品之犯行至明，然其不依法為葉隆財施用毒品有罪之判決，竟採取與上揭八十
    三年度上訴字第六二六一號案件顯然翻異之認定論罪原則，故意曲解調查局之鑑
    定報告及複驗結論而否定該鑑定結果之証明力，並採用葉隆財事後堆砌編串之上
    揭不實供詞，撤銷原審有罪之判決，改判葉隆財無罪，則羅紀雄乃因已對於違背
    職務之行為收受賄賂，故為枉法判決，情極灼然。
  (八)綜合各節所述，被告甲○○與葉隆財為脫免葉隆財施用毒品之罪刑而向羅紀雄行
    賄，事證已臻明確，被告甲○○所辯各節，要屬卸責之詞，不足採信，其犯行洵
    堪認定。
五、核被告甲○○上開所為，係犯行為時貪污治罪條例第十條第一項之對於有審判職
    務之人員，關於違背職務之行為期約、交付賄賂罪，但被告行為後，貪污治罪條
    例已於八十五年十月二十三日修正公布，於同年月二十五日生效被告所為係犯修
    正後新法第十一條之對於有審判職務之人員，關於違背職務之行為期約、交付賄
    賂罪，經比較新舊法結果，雖修正後新法之法定刑中之罰金刑較舊法為重，但修
    正後新法第十一條第三項規定：在偵查或審判中自白者，得減輕或免除其刑，核
    較舊法第十條第三項規定：在偵查或審判中自白者，減輕其刑之規定，及本院認
    定被告甲○○在偵查中有自白之情形及刑法第六十六條但書之規定觀之，顯然以
    新法之規定對被告甲○○較為有利，自應適用有利被告之新法。又被告甲○○與
    葉隆財有共同之犯意聯絡、行為分擔，為共同正犯。被告甲○○對法官行賄之行
    為中，先後有期約賄賂及交付賄賂之行為，該期約賄賂之低度行為，應為交付賄
    賂之高度行為所吸收，不再論以期約賄賂罪。又被告甲○○上開行賄犯行，在偵
    查中自白過犯罪，雖其後於審判中翻異前供，但仍不能改變其曾於偵查中自白行
    賄之事實，爰依修正後貪污治罪條例第十一條第三項之規定減輕其刑，並先加後
    減之。原審對被告甲○○所犯行賄罪行，予以論罪科刑，固非無見，但查：貪污
    治罪條例業於八十五年十月二十三日經總統令修正公布，於同年月二十五日生效
    ，新法第十一條第一項行賄罪之法定刑已較舊法第十條第一項之同罪名為重，但
    關於在偵查或審判中自白減輕其刑者，依刑法第六十六條規定：有期徒刑，拘役
    、罰金之減輕者減輕其刑至二分之一；但同時有免除其刑之規定者，其減輕得減
    至三分二之規定觀之，本件被告甲○○既有偵查中自白之適用，其減輕其刑結果
    ，自以修正後貪污治罪條例第十一條第三項規定「於偵查或審判中自白者減輕或
    免除其刑」規定對被告甲○○較為有利，原審未及為新舊法之比較，尚有未洽。
    原審判決既有上開違誤，自應將原判決關於行賄及定應執行刑部分撤銷改判，爰
    審酌被告甲○○所犯上開行賄罪之犯罪動機、目的、手段、被告甲○○為法官出
    身，竟做出如此傷害司法公信之事，敗壞司法風氣，犯罪所生危害程度大小及犯
    罪後之態度等一切情狀，量處如主文第二項所示之刑，並依法宣告褫奪公權三年
    。
據上論結，應依刑事訴訟法第三百六十九條第一項前段、第三百六十四條、第二百九
十九條第一項前段，貪污治罪條例第十一條第一項、第三項、第十七條，刑法十一條
前段、第二條第一項前段、第二十八條、第三十七條第二項，判決如主文。
本案經檢察官林炳雄到庭執行職務。
中      華      民      國    九十二    年      六      月     十一     日
                              臺灣高等法院刑事第十二庭
                                  審判長法  官  劉  景  星
                                        法  官  陳  博  志
                                        法  官  沈  宜  生
右正本證明與原本無異。
如不服本判決，應於收受送達後十日內向本院提出上訴書狀，其未敘述上訴之理由者
並得於提起上訴後十日內向本院補提理由書（均須按他造當事人之人數附繕本）。
                                        書記官  魏  淑  娟
中      華      民      國    九十二    年      六      月     十六     日
附錄本件論罪科刑法條
貪污治罪條例第十一條
對於第二條人員，關於違背職務之行為，行求、期約或交付賄賂或其他不
正利益者，處一年以上七年以下有期徒刑，得併科新台幣三百萬元以下罰
金。
不具第二條人員之身分而犯前項之罪者，亦同。
犯前二項之罪而自首者，免除其刑；在偵查或審判中自白者，減輕或免除
其刑。


司法院資訊處製作；財團法人民間司法改革基金會備份。
